【裁判字號】    94,訴,3935
【裁判日期】    950623
【裁判案由】    違反公司法等
【裁判全文】
臺灣高雄地方法院刑事判決             94年度訴字第3935號
公  訴  人  臺灣高雄地方法院檢察署檢察官
被      告  甲○○
            乙○○
            丙○○
共      同
選任辯護人  林復華律師
            林柏瑞律師
上列被告等因違反公司法案件，經檢察官提起公訴（94年度偵字
笫7830號），被告於本院審理中就被訴事實為有罪之陳述，檢察
官聲請改依協商程序而為判決，經本院合議庭裁定由受命法官獨
任進行認罪協商程序審理，本院判決如下：
    主  文
甲○○共同公司負責人，公司應收之股款，股東並未實際繳納，
而以申請文件表明收足，處有期徒刑陸月，如易科罰金，以佰
元折算壹日。緩刑貳年。
乙○○共同公司負責人，公司應收之股款，股東並未實際繳納，
而以申請文件表明收足，處有期徒刑月，如易科罰金，以佰
元折算壹日。緩刑貳年。
丙○○共同公司負責人，公司應收之股款，股東並未實際繳納，
而以申請文件表明收足，處拘役伍拾日，如易科罰金，以佰元
折算壹日。緩刑貳年。
    事 實 及 理 由
一、乙○○、甲○○、丙○○三人為兄弟關係，彼等3 人均係設
    於高雄市三民區○○○路445 號「磁帑電訊股份有限公司（
    以下簡稱磁帑公司）之股東，並由乙○○兼任該公司之董事
    長，由甲○○、丙○○2 人兼任該公司之董事，彼等三人皆
    為公司法第8 條之負責人，磁帑公司登記資本額為新台幣（
    下同）5 千萬。詎甲○○、乙○○、丙○○3 人明知公司設
    立登記時，公司應收足股款，股東並應實際繳納，不得僅以
    申請文件表明收足，以確保公司資本之充實，然為應付主管
    機關之審核，其3 人竟與許譽騰共同基於違反公司法之犯意
    聯絡，先由乙○○、丙○○將其身分證件交予甲○○，再由
    甲○○與許譽騰聯絡，而共同向戊○○借款2500萬元、丁○○借款1300萬元、己○○借款1200萬元，共計借得5000萬元
    欲供驗資使用，其後再於同年2 月27日將1000萬元、750 萬
    元、750 萬元、2500萬元分別存入設於泛亞銀行建國分行帳
    號000000000000號之「磁帑電訊股份有限公司籌備處」活期
    存款帳戶內，以為該公司設立登記時所須備置供主管機關審
    核之資金證明，並於91年2 月28日交予不知情之會計師李善
    餘查核，由李善餘製作公司設立登記資本額查核報告書，載
    明股款確已收足之查核結果，並隨即於同年3 月04日向高雄
    市政府建設局提出設立登記之申請，而於同年3 月05日經核
    准設立登記。惟磁帑公司籌備處帳戶內之5000萬元存款，早
    於同年3 月01日，即由乙○○等人將之提領一空，並分別以
    匯款之方式將2500萬元、1300萬元、1200萬元返還予戊○○
    、丁○○、己○○等人，磁帑公司之股東實際均未繳納任何
    股款。
二、本院認定被告乙○○、甲○○、丙○○3 人犯行之證據如下
    ：
（一）合股協議書1紙。
（二）林復華律師事務所於91年7月20日之函文、台南地方法院
      檢察署92年度發查字第3359號卷附被告3人所呈之答辯狀
      各1份。
（三）台南地方法院檢察署92年度發查字第3359號卷附之權利告
      知單2紙。
（四）磁帑公司設立登記申請書、磁帑公司發起人會議事錄、董
      事會議事錄、董事會出席董事簽到簿、股東名簿、董事長
      願任同意書、董事願任同意書、磁帑公司章程、設立登記
      表、董事監察人名單、股東會議簽到簿、聯合報廣告等各
      1紙。
（五）委託書。
（六）查核報告書。
（七）磁帑公司股東繳納股款明細表、磁帑公司資產負債表、
      000000000000帳號戶名「磁帑電訊股份有限公司籌備處」
      帳戶明細表、泛亞銀行出具000000000000號帳戶存款餘額
      證明書、寶華商業銀行94年4月22日出具之發文字號寶華
      南高收文第98號函各1紙。
（八）000000000000號帳戶開戶印鑑卡、帳戶往來明細表、存款
      業務申請暨約定書、轉帳支出傳票等各1紙、匯出匯款傳
      票等4紙、存款憑條10紙。
（九）磁帑公司解散登記申請書、股東臨時會決議錄各1紙。
（十）高雄市三民區○○○段00000-000建號登記謄本。
（十一）租賃契約書。
（十二）證人邱建華之陳述。
（十三）證人邱振東之陳述。
（十四）被告乙○○、甲○○、丙○○於本院審理時之自白。
三、被告3 人明知該公司應收之股款，應由股東確實繳納，不得
    僅以申請文件表明收足，而股東並未實際繳納，竟仍虛列作
    成股東繳納股款明細表等申請文件表明收足，申請辦理公司
    設立登記之行為，均係犯公司法第9 條第1 項之罪。被告利
    用不知情之會計師李善餘遂行上開犯行，為間接正犯。被告
    3 人與共犯許譽騰間，分別有犯意聯絡，行為分擔，均為共
    同正犯。本件經檢察官審酌被告乙○○、甲○○、丙○○3
    人於本院審理中坦承犯行，並衡酌渠等之犯罪情節及經濟狀
    況等各情後，與被告3 人於審判外達成協商之合意，其合意
    內容為：被告甲○○處有期徒刑6 月，緩刑2 年，向國庫支
    付30萬元；乙○○處有期徒刑3 月，緩刑2 年，向國庫支付
    20萬元；丙○○處拘役50日，緩刑2 年，向國庫支付5 萬元
    。而本件協商合意並無刑事訴訟法第455 條之4 第1 項所列
    情形之一，且被告3 人並於達成協商合議後，分別向國庫支
    付5 萬元、20萬元、30萬元，有臺灣高雄地方法院檢察署自
    行收納款項統一收據3 紙附卷可稽，又被告3 人均無前科，
    亦有臺灣高等法院被告前案紀錄表及臺灣高雄地方法院檢察
    署刑案資料查註紀錄表各3 份在卷可查，爰不經言詞辯論，
    於協商合意範圍內為協商判決。
四、應依刑事訴訟法第455 條之4 第2 項、第455 條之8 、第45
    4 條第2 項、第284 條之1 ，公司法第9 條第1 項、刑法第
    11條前段、第28條、第41條笫1 項前段、第74條第1 款，罰
    金罰鍰提高標準條例笫2 條，判決如主文。
五、本判決除有刑事訴訟法第455 條之4 第1 項第1 款、第2 款
    、第4 款、第6 款、第7 款所定情形之一，或違反同條第2
    項規定，得自收受判決送達之日起10日內，向本院提出上訴
    書狀上訴於第二審法院外，不得上訴。
中    華    民    國    95    年    6     月    23    日
                  鳳山刑事第一庭  法  官  林勇如
以上正本證明與原本無異。
中    華    民    國    95    年    6     月    23    日
                                  書記官  吳俊達
附錄法條：
公司法第9條第1項
公司應收之股款，股東並未實際繳納，而以申請文件表明收足，
或股東雖已繳納而於登記後將股款發還股東，或任由股東收回者
，公司負責人各處5 年以下有期徒刑、拘役或科或併科新臺幣50
萬元以上250 萬元以下罰金。


司法院資訊處製作；財團法人民間司法改革基金會備份。
